【裁判字號】    97,易,144
【裁判日期】    970707
【裁判案由】    侵占
【裁判全文】
臺灣雲林地方法院刑事判決               97年度易字第144號
公  訴  人  臺灣雲林地方法院檢察署檢察官
被      告  乙○○
上列被告因侵占案件，經檢察官提起公訴（96年度偵字第6526號
），被告於準備程序進行中就被訴事實為有罪之陳述，本院合議
庭裁定進行簡式審判程序，判決如下：
    主  文
乙○○連續犯業務侵占罪，處有期徒刑玖月，減為有期徒刑肆月
又拾伍日，如易科罰金，以銀元佰元折算壹日。
    事  實
一、乙○○於民國92年7 月27日至95年6 月29日間，任職於址設
    臺北市○○路○ 段25之1 號3 樓生寶生物科技股份有限公司
    （下稱生寶公司），擔任業務諮詢顧問，負責生寶公司新生
    兒臍帶血儲存推廣及收取客戶服務費等業務，為從事業務之
    人。詎乙○○因缺錢花用，竟基於意圖為自己不法所有之概
    括犯意，於93年9 月20日起至94年6 月3 日止，將其向生寶
    公司客戶郭蘭雅、黃惠敏、鄭佳旻、黃瓊華、邱意文、洪韋
    文所收取因業務上而持有之臍帶血保存契約尾款合計共新臺
    幣（下同）442,000 元予以挪用侵占入己（各次侵占之時間
    及金額詳如附表所示）。嗣經生寶公司發覺，乙○○遂於95
    年6 月29日簽立承諾書，承諾將於95年7 月至12月間還清上
    開款項，惟於95年8 月匯款16,830元後，即置之不理。
二、案經生寶公司訴由臺灣雲林地方法院檢察署檢察官偵查起訴
    。
    理  由
一、本件被告乙○○所犯係死刑、無期徒刑、最輕本刑為3 年以
    上有期徒刑以外之罪，其於準備程序就被訴事實為有罪之陳
    述，經本院裁定由受命法官獨任以簡式審判程序審理，則依
    刑事訴訟法第273 條之2 、同法第159 條第2 項之規定，不
    適用傳聞法則有關限制證據能力之相關規定，合先敘明。
二、上揭事實，業據被告乙○○於偵審中坦承不諱，且經證人即
    告訴人代理人吳佳益於偵查中指證明確，並有生寶公司員工
    基本資料、還款承諾書、挪用客戶款項明細、臺灣雲林地方
    法院簡易庭96年度促字第6484號支付命令、支付命令確定證
    明書、財政部臺北市國稅局95年度綜合所得稅各類所得資料
    清單、全民健康保險網際網路加退保系統查詢資料及生寶公
    司客戶郭蘭雅、黃惠敏、鄭佳旻、黃瓊華、邱意文、洪韋文
    臍帶血保存契約資料各1 份在卷可稽，足認被告自白與事實
    相符，堪可採信。本件事證明確，被告犯行堪以認定，應依
    法論科。
三、被告乙○○行為後，刑法已於94年1 月7 日修正、94年2 月
    2 日公布，並於95年7 月1 日施行，其中：(一)修正前刑法第
    33條第5 款規定之罰金為銀元1 元即新臺幣3 元以上，而修
    正後刑法第33條第5 款規定罰金為新臺幣1,000 元以上，依
    上開規定比較刑法第336 條第2 項所定之罰金法定刑最低額
    ，修正後之規定並未較有利於被告；(二)刑法第56條連續犯之
    規定，業已刪除，此刪除雖非犯罪構成要件之變更，但顯已
    影響行為人刑罰之法律效果，自屬法律有變更，本件被告先
    後多次業務侵占犯行，符合修正前刑法第56條連續犯之規定
    （詳後述），可論以1 罪，刑法修正後該規定既已刪除，則
    被告多次業務侵占犯行則應分論併罰，比較結果，以適用修
    正前刑法連續犯之規定較為有利；(三)修正前刑法第68條規定
    ：「拘役或罰金加減者，僅加減其最高度」；修正後刑法第
    67條規定：「有期徒刑或罰金加減者，其最高度及最低度同
    加減之」，比較修正前後之規定，以修正前規定罰金加重者
    ，僅加重其最高度，較有利於被告。是綜其全部罪刑之結果
    而為比較，以修正前之刑法較有利於被告，應一體適用修正
    前之刑法規定論處，先予敘明。
四、核被告乙○○所為，係犯刑法第336 條第2 項之業務侵占罪
    。又被告前後6 次業務侵占犯行，時間緊接，所犯構成要件
    相同，顯係基於概括犯意反覆實施，為連續犯，應依修正前
    刑法第56條之規定論以1 罪，並依法加重其刑。爰審酌被告
    因缺錢花用即侵占其業務上所收取之款項、其侵占之次數、
    金額、所造成告訴人公司財產上之損害、尚未完全賠償告訴
    人公司以達成和解（被告除於95年8 月給付生寶公司16,830
    元外，於97年6 月23日、97年7 月7 日又分別償還130,000
    元、20,000元），及其犯後坦承犯行、態度尚可、家庭狀況
    等一切情狀，量處如主文所示之刑。末查被告犯罪時間在96
    年4 月24日以前，核與中華民國96年罪犯減刑條例第2 條第
    1 項第3 款所定減刑條件相符，且被告係於97年4 月22日經
    本院發布通緝，於97年4 月25日為警緝獲到案，有本院97年
    雲院隆刑行緝字第80號通緝書、嘉義市政府警察局第二分局
    97年4 月25日嘉市警二偵字第0970002268號通緝案件報告書
    各1 份卷可憑（本院卷第31、32頁），並非上開減刑條例第
    5 條所定排除減刑適用之情形，爰依同條例第7 條之規定，
    於裁判時，減其宣告刑2 分之1 ，併依修正前刑法第41條第
    1 項前段之規定，諭知易科罰金之折算標準。
據上論斷，應依刑事訴訟法第273 條之1 第1 項、第299 條第1
項前段，刑法第2 條第1 項前段、第336 條第2 項，修正前刑法
第56條、第41條第1 項前段，刑法施行法第1 條之1 第1 項、第
2 項前段，中華民國96年罪犯減刑條例第2 條第1 項第3 款、第
7 條、第9 條，罰金罰鍰提高標準條例第2 條（刪除前），判決
如主文。
本案經檢察官甲○○到庭執行職務。
中    華    民    國    97    年    7     月    7     日
                  刑事第二庭    法  官  王  素  珍
以上正本證明與原本無異。
如不服本判決，應於判決收受後10日內，向本院提出上訴狀（須
附繕本）。
                                書記官  吳  伊  婷
中    華    民    國    97    年    7     月    8     日
附錄本案論罪科刑法條：
中華民國刑法第336條第2項
（公務公益侵占罪、業務侵占罪）
對於公務上或因公益所持有之物，犯前條第1 項之罪者，處1 年
以上7 年以下有期徒刑，得併科5 千元以下罰金。
對於業務上所持有之物，犯前條第1 項之罪者，處6 月以上5 年
以下有期徒刑，得併科3 千元以下罰金。
前二項之未遂犯罰之。
附表：
┌──┬────────┬──────┬──────┬─────────┐
│編號│   侵占時間     │  侵占金額  │生寶公司客戶│  附    註        │
├──┼────────┼──────┼──────┼─────────┤
│1   │93年9 月13日後1 │80,000元    │郭蘭雅      │時間約於93年9 月20│
│    │星期至2 星期之間│            │            │日至93年9 月27日之│
│    │                │            │            │間。              │
├──┼────────┼──────┼──────┼─────────┤
│2   │93年9 月13日後2 │58,000元    │黃惠敏      │黃惠敏尾扣款起始為│
│    │星期至1 個月之間│            │            │93年9 月13日。    │
├──┼────────┼──────┼──────┼─────────┤
│3   │93年12月7 日後1 │52,000元    │鄭佳旻      │鄭佳旻尾款扣款起始│
│    │星期            │            │            │日為93年8 月7 日；│
│    │                │            │            │扣款終止日為93年12│
│    │                │            │            │月7 日。          │
├──┼────────┼──────┼──────┼─────────┤
│4   │93年12月23日後1 │85,000元    │黃瓊華      │                  │
│    │、2 個星期之間  │            │            │                  │
├──┼────────┼──────┼──────┼─────────┤
│5   │94年4 月4 日後約│72,000元    │邱意文      │邱意文尾款扣款起始│
│    │3 星期          │            │            │日為93年7 月4 日；│
│    │                │            │            │扣款終止日為94年4 │
│    │                │            │            │月4 日。          │
├──┼────────┼──────┼──────┼─────────┤
│6   │94年5 月27日後的│95,000元    │洪韋文      │時間約於94年6 月3 │
│    │1 星期          │            │            │日。              │
└──┴────────┴──────┴──────┴─────────┘


司法院資訊處製作；財團法人民間司法改革基金會備份。
